最高法院刑事判決　　　　　　　　　　　　　　　八十六年度台上字第七三一七號
　　上訴人　日日昌興業有限公司
　　代表人　黃清志
　　被　告　甲○○　女
右上訴人因自訴被告背信案件，不服台灣高等法院高雄分院中華民國八十五年十二月
二十四日第二審判決（八十五年度上訴字第一七○八號，自訴案號：台灣高雄地方法
院八十四年度自字第六八四號），提起上訴，本院判決如左：
    主  文
原判決撤銷，發回台灣高等法院高雄分院。
    理  由
本件原判決以上訴人即自訴人日日昌興業有限公司自訴被告甲○○連續背信罪嫌，經
審理結果，認不能證明被告犯罪，因而維持第一審諭知被告無罪之判決，固非無見。
惟按背信罪之成立，固以行為人主觀上有為自己或第三人不法之利益，或損害本人利
益之意圖為必要，然此主觀要件，僅須具備其中之一，即足構成。本件關於上訴人原
自訴被告於任職上訴人公司期間，自行設立公司，得悉上訴人之國外客戶亞美達企業
公司欲向上訴人訂購泡棉手把套，竟違背任務，由其自己之公司銷售予該國外客戶等
情部分，原審係以「本案被告於任職自訴人公司期間，自行成立興合鑫公司，經營與
自訴人同一業務，固為被告所不否認，然被告成立興合鑫公司之目的，在意圖自己商
業上合法之利益，此不能以不法利益視之，更不能推定被告成立公司，有損害自訴人
既得利益，故自訴人所謂興合鑫公司與自訴人客戶從事商業往來，有背信云云，自無
可取」，而為有利於被告之判決。惟就上訴人所指亞美達企業公司原係欲向上訴人訂
購泡棉手把套一節是否屬實﹖如確有其事，則被告於受僱上訴人期間，未忠誠為上訴
人處理業務，使上訴人喪失原有之交易機會，縱其為自己公司所謀之營業利益並非不
法，然其主觀上除為自己之公司謀利外，是否亦有損害上訴人利益之意圖﹖其為自己
之公司所謀取之利益是否即係上訴人所損失之利益﹖凡此與被告應否成立背信罪責有
重要關係之事項，原審均未調查斟酌，審認說明，即遽為判決，難謂無判決理由不備
之違背法令。上訴意旨指摘原判決不當，非無理由，應認有發回更審之原因。又本件
雖係刑事訴訟法第三百七十六條第五款所列之案件，惟於修正刑事訴訟法施行前，原
得上訴於第三審法院，且已繫屬於法院，依刑事訴訟法施行法第五條第一項規定，仍
應依施行前之法定程序終結之，附此明。
據上論結，應依刑事訴訟法第三百九十七條、第四百零一條，判決如主文。
中      華      民      國    八十六    年     十二     月     十一     日
                              最高法院刑事第六庭
                                  審判長法官  黃  劍  青
                                        法官  劉  敬  一
                                        法官  林  增  福
                                        法官  邵  燕  玲
                                        法官  張  清  埤
      右正本證明與原本無異
                                              書  記  官
中      華      民      國    八十六    年     十二     月     十八     日
                                                                      ：
